臺灣高雄地方法院刑事判決　　　　　　 99年度易緝字第148號
公　訴　人　臺灣高雄地方法院檢察署檢察官
被　　　告　陳啟文
上列被告因恐嚇取財案件，經檢察官提起公訴（98年度偵字第22
726 號），嗣因被告於本院準備程序中就被訴事實為有罪之陳述
，本院告知被告簡式審判程序之旨，並聽取當事人之意見後，由
本院合議庭裁定改由受命法官獨任依簡式審判程序進行，判決如
下：
    主  文
陳啟文幫助犯恐嚇取財罪，處有期徒刑肆月，如易科罰金，以新
臺幣壹仟元折算壹日。
    事  實
一、陳啟文可預見將個人銀行帳戶交付他人使用，可能供犯罪集
    團作為恐嚇取財或其他財產犯罪之工具，竟仍基於縱有人持
    其銀行帳戶實施犯罪亦不違背其本意之幫助恐嚇取財之不確
    定故意，於民國96年1 月間某日（起訴書誤載為96年7 、8
    月間，應予更正），在不詳地點，將其臺灣銀行鳳山分行帳
    號：000000000000號帳戶（以下稱臺銀帳戶）及臺灣土地銀
    行博愛分行帳號：000000000000號帳戶（以下稱土銀帳戶）
    之存摺、印章、提款卡及密碼一同交付予真實姓名年籍資料
    不詳、自稱「陳旭祥」之成年男子，容認其帳戶輾轉流入某
    擄鴿勒贖集團成員手中作為渠等遂行恐嚇取財犯行之工具。
    嗣該擄鴿勒贖集團成員即意圖為自己不法之所有，共同基於
    恐嚇取財之犯意聯絡，先於不詳時間，在臺灣中南部地區擄
    獲如附表所示由溫奇祥、楊永忠、董明祿、宋偉詮、劉銀發
    、陳松民、簡明細、黃健名、黃郁文、蔡杉旗、陳維仁、王
    美年、鄭智仁、何清山及戴家豪等15人所飼養之賽鴿，並於
    附表所示時間，分別依賽鴿腳環上記載之電話號碼，聯繫如
    附表所示之溫奇祥等15人，並恫稱：須依指定帳戶匯款贖回
    賽鴿，否則要將賽鴿殺害等語，使溫奇祥等15人因恐賽鴿遭
    渠等殺害，而心生畏懼，溫奇祥等15人乃各於附表所示時間
    、將附表所示之金額匯入附表所示陳啟文上開臺銀或土銀帳
    戶內，並均旋遭該擄鴿勒贖集團成員將款項提領一空。
二、案經溫奇祥、楊永忠、董明祿、宋偉詮、劉銀發、陳松民、
    簡明細、黃健玟、黃郁文、蔡杉旗、陳維仁、王美年、鄭智
    仁、何清山及戴家豪分別訴由新北市政府警察局三重分局移
    送臺灣板橋地方法院檢察署檢察官呈請臺灣高等法院檢察署
    檢察長令轉臺灣高雄地方法院檢察署檢察官偵查起訴。
    理  由
一、本件被告陳啟文所犯並非死刑、無期徒刑、最輕本刑為3 年
    以上有徒刑之罪或高等法院管轄第一審案件，而其於準備程
    序進行中，被告先就被訴事實為有罪之陳述，經法官告知簡
    式審判程序之旨，並聽取公訴人及被告之意見後，本院認適
    宜改依簡式審判程序進行，爰依刑事訴訟法第273 條之1 第
    1 項、第284 條之1 規定，由本院合議庭以裁定由受命法官
    獨任進行簡式審判程序，合先敘明。
二、上揭事實，業據被告於本院審理時坦承不諱，核與證人即被
    害人溫奇祥、楊永忠、董明祿、宋偉詮、劉銀發、陳松民、
    簡明細、黃健名、黃郁文、蔡杉旗、陳維仁、王美年、鄭智
    仁、何清山、戴家豪等15人於警詢時之證述以及證人郭寶成
    於法院羈押訊問時所為之證詞相符（見偵一卷第50至55、60
    至80、84至89、91至93、96至98、126 至131 頁、臺灣板橋
    地方法院96年度聲羈字第442 號卷第4 、5 頁），並有被告
    之臺灣銀行及土地帳戶開戶基本資料、存款往來明細表各1
    份、劉銀發提出之新光銀行匯款申請書1 紙、臺灣高雄地方
    法院檢察署電話紀錄單8 紙、新北市政府警察局三重分局搜
    索扣押筆錄及扣押物品目錄表各1 份附卷可查（見偵一卷第
    90頁、偵二卷第9 至17頁、偵三卷第23至35頁、偵四卷第13
    至16頁、偵五卷第97至100 頁），足認被告之任意性自白與
    事實相符，應堪採信。綜上，本案事證明確，被告犯行堪以
    認定，應依法論罪科刑。
三、按刑法上之幫助犯，係對於犯罪與正犯有共同之認識，而以
    幫助之意思，對於正犯資以助力，而未參與實施犯罪之行為
    者而言。是以，如未參與實施犯罪構成要件之行為，且係出
    於幫助之意思提供助力，即屬幫助犯，而非共同正犯。本件
    被告基於幫助之故意，將其上開銀行帳戶之存摺、印章、提
    款卡及密碼提供予自稱「陳旭祥」之成年男子，嗣輾轉流入
    某擄鴿勒贖集團成員手中作為被害人匯款之用，係對他人遂
    行恐嚇取財之犯行資以助力，且尚無證據證明被告有參與恐
    嚇取財犯行之構成要件行為，衡諸前揭說明，自應論以幫助
    犯。是核被告所為，係犯刑法第30條第1 項、第346 條第1
    項之幫助恐嚇取財罪。又被告以一行為提供上開臺銀及土銀
    帳戶之存摺、印章、提款卡及密碼，幫助該擄鴿勒贖集團向
    被害人溫奇祥等15人恐嚇而取得財物，係一行為觸犯15個幫
    助恐嚇取財罪，為想像競合犯，應依刑法第55條規定，僅論
    以一幫助恐嚇取財罪。然被告係幫助犯，其犯罪情節較正犯
    輕微，爰依刑法第30條第2 項規定，按正犯之刑減輕之。爰
    審酌被告任意將自己之金融機構帳戶提供他人使用，不顧可
    能遭他人用以作為犯罪工具，嚴重破壞社會治安及有礙金融
    秩序，助長犯罪歪風，所為實不足取，且造成被害人溫奇祥
    等15人各受有如附表所示金額之損害，復審酌被告犯罪之動
    機、目的、手段、專科畢業之教育程度、經濟及家庭生活狀
    況非佳（見本院易緝字卷第39頁）、犯後尚能坦承犯行以及
    檢察官具體求處有期徒刑5 月稍嫌過重等一切具體情狀，量
    處如主文所示之刑，並諭知易科罰金之折算標準，以資懲儆
    。
四、另按幫助犯係從屬於正犯而成立，以正犯已經犯罪為要件，
    故幫助犯並非其幫助行為一經完成即成立犯罪，必其幫助行
    為或其影響力持續至正犯實施犯罪時始行成立。故就幫助犯
    而言，不僅其追訴權時效、告訴期間均應自正犯完成犯罪時
    始開始進行，即其犯罪究係在舊法或新法施行期間，應否為
    新舊法變更之比較適用？暨其犯罪是否在減刑基準日之前，
    有無相關減刑條例規定之適用等，亦應以正犯犯罪行為完成
    之時點為準據，此有最高法院96年度台非字第253 號判決意
    旨可資參照。是被告於96年1 月間某日提供其上開臺銀及土
    銀帳戶予他人使用，此雖在96年4 月24日以前，然正犯就附
    表編號3 至15所示部分之犯罪時間既均在96年4 月24日之後
    ，則被告之犯罪自亦於該時始行完成，從而，被告於本案犯
    行尚無中華民國九十六年罪犯減刑條例之適用，附此敘明。
據上論斷，應依刑事訴訟法第299 條第1 項前段、第273 條之1
第1 項，刑法第346 條第1 項、第30條第1 項前段、第2 項、第
55條、第41條第1 項前段，刑法施行法第1 條之1 第1 項、第2
項前段，判決如主文。
本案經檢察官張雅婷到庭執行職務。
中    華    民    國    100   年    1     月    11    日
                    刑事第十八庭    法  官  陳芸佩
以上正本係照原本作成。
如不服本判決應於收受送達後10日內向本院提出上訴書狀，並應
敘述具體理由；如未敘述上訴理由者，應於上訴期間屆滿後20日
內向本院補提理由書（均須按他造當事人之人數附繕本）「切勿
逕送上級法院」。
中    華    民    國  100     年    1     月    11    日
                                    書記官  楊茵如
附錄本案論罪科刑法條：
中華民國刑法第346條第1項：
意圖為自己或第三人不法之所有，以恐嚇使人將本人或第三人之
物交付者，處6 月以上5 年以下有期徒刑，得併科1 千元以下罰
金。
附表：
 ┌──┬──────┬───┬──┬──────────┐
 │編號│犯罪時間    │被害人│賽鴿│匯入帳戶／金額（新臺│
 │    │            │      │數量│幣）                │
 ├──┼──────┼───┼──┼──────────┤
 │ 1  │96年2 月5 日│溫奇祥│1 隻│陳啟文上開土銀帳戶  │
 │    │            │      │    │金額：2,000 元      │
 ├──┼──────┼───┼──┼──────────┤
 │ 2  │96年2 月9 日│楊永忠│1 隻│陳啟文上開土銀帳戶  │
 │    │            │      │    │金額：2,000 元      │
 ├──┼──────┼───┼──┼──────────┤
 │ 3  │96年4 月26日│董明祿│12隻│陳啟文上開臺銀帳戶  │
 │    │            │      │    │金額：20,500元（起訴│
 │    │            │      │    │書附表誤載為25,000元│
 │    │            │      │    │，應予更正）        │
 ├──┼──────┼───┼──┼──────────┤
 │ 4  │96年4 月30日│宋偉詮│1 隻│陳啟文上開臺銀帳戶  │
 │    │            │      │    │金額：2,000 元      │
 ├──┼──────┼───┼──┼──────────┤
 │ 5  │96年5 月3 日│劉銀發│2 隻│陳啟文上開臺銀帳戶  │
 │    │            │      │    │金額：4,000 元      │
 ├──┼──────┼───┼──┼──────────┤
 │ 6  │96年5 月8 日│陳松民│1 隻│陳啟文上開臺銀帳戶  │
 │    │            │      │    │金額：2,000 元      │
 ├──┼──────┼───┼──┼──────────┤
 │ 7  │96年5 月8 日│簡明細│1 隻│陳啟文上開臺銀帳戶  │
 │    │            │      │    │金額：2,000 元      │
 ├──┼──────┼───┼──┼──────────┤
 │ 8  │96年5 月8 日│黃健玟│1 隻│陳啟文上開臺銀帳戶  │
 │    │            │      │    │金額：2,000 元      │
 ├──┼──────┼───┼──┼──────────┤
 │ 9  │96年5 月8 日│黃郁文│1 隻│陳啟文上開臺銀帳戶  │
 │    │            │      │    │金額：2,000 元      │
 ├──┼──────┼───┼──┼──────────┤
 │ 10 │96年5 月8 日│蔡杉旗│2 隻│陳啟文上開臺銀帳戶  │
 │    │            │      │    │金額：4,500 元      │
 ├──┼──────┼───┼──┼──────────┤
 │ 11 │96年5 月9 日│陳維仁│1 隻│陳啟文上開臺銀帳戶  │
 │    │            │      │    │金額：2,000 元      │
 ├──┼──────┼───┼──┼──────────┤
 │ 12 │96年5 月9 日│王美年│2 隻│陳啟文上開臺銀帳戶  │
 │    │            │      │    │金額：3,000 元      │
 ├──┼──────┼───┼──┼──────────┤
 │ 13 │96年5 月9 日│鄭智仁│1 隻│陳啟文上開臺銀帳戶  │
 │    │            │      │    │金額：6,000 元      │
 ├──┼──────┼───┼──┼──────────┤
 │ 14 │96年5 月9 日│何清山│1 隻│陳啟文上開臺銀帳戶  │
 │    │            │      │    │金額：1,500 元      │
 ├──┼──────┼───┼──┼──────────┤
 │ 15 │96年5 月9 日│戴家豪│2 隻│陳啟文上開臺銀帳戶  │
 │    │            │      │    │金額：4,000 元      │
 ├──┴──────┴───┴──┴──────────┤
 │合計匯款金額：59,500元                                │
 └───────────────────────────┘